台灣屏東地方法院刑事判決　　　　　　　　　　　　　九十一年度訴字第一七一號
　　公　訴　人　臺灣屏東地方法院檢察署檢察官
　　被　　　告　甲○○
　　選任辯護人　林幸郎
右列被告因違反台灣地區與大陸地區人民關係條例等案件，經檢察官提起公訴（九十
年度偵字第六四八八號），本院判決如左：
    主  文
甲○○共同連續行使明知為不實之事項，而使公務員登載於職務上所掌之公文書，足
以生損害於公眾，處有期徒刑肆月，如易科罰金，以參佰元折算壹日。
    事  實
一、甲○○明知溫宏光（通緝中）欲以假結婚之方式，使大陸地區女子謝愛金（已另
    為不起訴處分）以探親名義來台工作，亦明知其與謝愛金並無結婚之真意，竟以
    新台幣（下同）二萬二千元之代價，允諾充當假結婚之人頭。彼等三人即共同基
    於行使公務員登載不實文書之概括犯意聯絡，由溫宏光安排甲○○至大陸後，介
    紹予謝愛金認識，二人明知彼此並無結婚之真意，仍於九十年五月二十五日，至
    大陸地區福建省福州市民政局辦理結婚登記，並取得結婚公證書。再由甲○○持
    上開大陸地區結婚證書及經財團法人海峽交流基金會認證之結婚證明，於九十年
    六月二十二日，至屏東縣潮州鎮戶政事務所，申請辦理結婚之戶籍登記及甲○○
    身份證配偶欄之變更登記，致使該管公務員將此假結婚之不實事項登載於職務上
    所掌之戶籍資料，並據以核發戶口名簿及甲○○國民身分證等公文書，足以生損
    害於戶政機關對於戶籍管理之正確性。其後再委託不知情之合立旅行社人員張鳳
    玲填具「大陸地區人民進入台灣地區保證書」「大陸地區人民進入台灣地區旅行
    證申請書」，檢附前開結婚公正書、證明書、甲○○之身分證及戶籍謄本等資料
    ，以配偶來台探親為由，向內政部警政署入出境管理局申請謝愛金入境，經該局
    公務員審查後不知有偽，而將甲○○、謝愛金假結婚及探親等不實事項，登載於
    職務上所掌之公文書，並據以核發中華民國臺灣地區旅行證，使謝愛金於九十年
    八月二十七日得以順利入境，足生損害於內政部警政署入出境管理局對大陸地區
    人民進入臺灣地區管理之正確性。嗣於九十年十月十一日，為警循線查獲。
二、案經屏東縣警察局潮州分局報請臺灣屏東地方法院檢察署檢察官偵查起訴。
    理  由
一、訊據被告甲○○固不否認與謝愛金結婚及辦理各該手續取得資料之事實，惟矢口
    否認有何以假結婚方式使大陸地區人民入境臺灣地區打工之事實，辯稱：伊與謝
    愛金係真結婚，因謝愛金想出去工作，所以毆打謝愛金；若係假結婚，不可能毆
    打她，且謝愛金來台後與伊同居云云，經查：
    (一)右揭犯罪事實業據被告於警訊時坦承不諱，核與謝愛金所述情節相符，並據證
      人即被告友人乙○○於警訊時證述明確；被告雖於本院審理時否認警訊筆錄之
      真實性，然經訊以：「警察有無刑求？」其稱：「沒有」；而其所謂警員「長
      期疲勞訊問」，究其原因乃係警員先詢問有關家庭暴力之問題，後來一直勸其
      等和好，才談到假結婚之問題，此亦據其供述明確，與謝愛金於偵查中所稱遭
      被告毆打之情，互核相符，是被告空言否認警訊筆錄之內容，不足採信。又證
      人乙○○於本院審理時亦翻異前詞稱：不知被告假結婚之情云云，諒係因與被
      告為十多年老友，不忍被告受刑事追訴審判，而為迴護之詞，且其於本院審理
      時供稱係被告叫伊去警局製作筆錄，與被告所稱不知為何乙○○去警局作筆錄
      等語，所言不符，而有瑕疵，是應以其於警訊時所言，較為可採。
    (二)被告於警訊中供稱：溫宏光曾拿共計二萬二仟元給伊當作（假結婚之）佣金，
      於偵查中又供稱：溫宏光給伊二萬五千元，不是四萬元，錢是伊太太（謝愛金
      ）出的，是她來台灣的代價，目前伊總共陸續拿到二萬二仟元等語明確；謝愛
      金於偵查中亦供稱：伊來台灣之代價共四萬五千元，要給溫宏光，而被告跟伊
      說他拿二萬二仟元等語屬實；衡情若被告與謝愛金係透過溫宏光介紹而真結婚
      ，理應付款酬謝介紹人溫宏光，豈有由溫宏光反付款予被告之理。又被告於本
      院審理時改口陳稱該筆款項係伊至大陸幫溫宏光做事之代價，然經提示偵訊筆
      錄後，被告即支吾其詞，並稱不知為何溫宏光給伊該筆錢云云，益徵其所辯為
      虛詞。
    (三)被告自承與謝愛金結婚前，未曾到過謝愛金家裡，結婚時亦未宴客；又謝愛金
      來台三天後即離開被告，且被一姓名不詳之男子載至萬金賣羊肉爐，再載至萬
      丹鄉一處民宅居住，其間並有長達一個月之時間，被告均未與謝愛金聯絡，亦
      不加以聞問，足見謝愛金來台後，並無與被告長期同居之意思，亦無長期同居
      之事實，二人即無實質之婚姻生活，堪認其等婚姻有名無實，係假結婚無疑。
  (四)此外，並有甲○○戶籍謄本、結婚登記申請書、財團法人海峽交流基金會認證
      書、結婚公證書、被告甲○○換領國民身份證申請書、甲○○國民身份證正反
      面影本、甲○○及謝愛金入出境查詢資料、大陸地區人民進入台灣地區旅行證
      申請書、旅行證、保證書、委託書各一紙在卷可稽。
    綜上所述，被告所辯，顯係事後卸責之詞，不足採信。本件事證已臻明確，被告
    犯行洵堪認定，應依法論科。
二、核被告所為，係犯刑法第二百十六條、第二百十四條之行使使公務員登載不實文
    書罪。其使公務員登載不實之低度行為，為行使之高度行為所吸收，不另論罪。
    被告利用不知情之合立旅行社人員張鳳玲填具「大陸地區人民進入台灣地區保證
    書」「大陸地區人民進入台灣地區旅行證申請書」，向內政部警政署入出境管理
    局申請謝愛金入境，係間接正犯。又被告甲○○與溫宏光、謝愛金間，有犯意聯
    絡與行為分擔，皆為共同正犯。被告多次行使使公務員登載不實文書犯行，時間
    緊接，手法相同，觸犯構成要件相同之罪名，顯係基於概括之犯意反覆為之，為
    連續犯，應依刑法第五十六條之規定以一罪論，並依法加重其刑。爰審酌被告犯
    罪之動機、目的、手段、智識程度、犯罪所生危害、犯後猶飾詞否認犯行、態度
    非佳等一切情狀，量處如主文所示之刑，並諭知易科罰金之折算標準。
三、公訴意旨另以：被告前開犯行尚違反台灣地區與大陸地區人民關係條例第十五條
    第一款之不得使大陸地區人民非法進入台灣地區之規定，而應依同條例第七十九
    條第一項規定論處。惟按台灣地區與大陸地區人民關係條例第十五條第一款係規
    定不得使大陸地區人民非法進入台灣地區，並非規定不得使大陸地區人民無正當
    理由進入台灣地區，而該條款所謂非法進入台灣地區，係指大陸地區人民未經申
    請主管機關許可而進入台灣地區而言。本件被告甲○○係向我國入出境主管機關
    申請謝愛金入境台灣地區而獲得許可，已如前述，是謝愛金入境台灣地區既經我
    國主管機關之許可，且係自中正機場海關進入台灣地區，而非由偷渡等非法方式
    入境台灣地區，其形式上仍屬依法正式申請且經核准後始入境，是被告此部分行
    為，與台灣地區與大陸地區人民關係條例第十五條第一款之構成要件尚屬有間，
    從而前開公訴意旨，容有未恰，然公訴意旨認此部分犯行與前開論罪科刑部分，
    有牽連犯之裁判上一罪關係，爰不另為無罪之諭知。
據上論斷，應依刑事訴訟法第二百九十九條第一項前段，刑法第二十八條、第五十六
條、第二百十六條、第二百十四條、第四十一條第一項前段，罰金罰鍰提高標準條例
第一條前段、第二條，判決如主文。
本案經檢察官蔡雯娟到庭執行職務。
中      華      民      國    九十一    年      五      月    三十一    日
                                    台灣屏東地方法院刑事第一庭
                                        審判長法  官   潘正屏
                                              法  官   林世民
                                              法  官   楊中琪
右正本證明與原本無異。
如不服本判決應於收受本判決送達後十日內向本院提出上訴書狀，其未敘述上訴理由
者，並得於提起上訴後十日內向本院補提理由書狀（均須按他造當事人之人數附繕本
 ）「切勿逕送上級法院」
                                               書記官   謝博興
中    華    民    國     九十一      年      六      月       三      日
附錄論罪法條：刑法第二百十六條、第二百十四條
中華民國刑法第二百一十六條
 (行使偽造變造或登載不實之文書罪)
行使第二百十條至第二百十五條之文書者，依偽造、變造文書或登載不實
事項或使登載不實事項之規定處斷。
中華民國刑法第二百一十四條
 (使公務員登載不實罪)
明知為不實之事項，而使公務員登載於職務上所掌之公文書，足以生損害
於公眾或他人者，處三年以下有期徒刑、拘役或五百元以下罰金。
